【裁判字號】    88,上,375
【裁判日期】    890229
【裁判案由】    給付貨款
【裁判全文】
臺灣高等法院臺中分院民事判決  八十八年度上字第三七五號
      上  訴  人  香港商慧雄國際有限公司台灣分公司
      法定代理人  黃  謙
      訴訟代理人  巫哲銘律師
      被上訴人    三陽龍企業股份有限公司
                              .
      法定代理人  許國揚      .
      訴訟代理人  陳哲雄      .
右當事人間給付貨款事件，上訴人對於中華民國八十八年四月二十八日臺灣臺中地方
法院八十七年訴字第一○二號第一審判決提起上訴，本院判決如左：
      主      文
上訴駁回。
第二審訴訟費用由上訴人負擔。
      事      實
甲、上訴人方面：
一、聲明：求為判決：
  （一）原判決不利於上訴人之部分廢棄。
  （二）右廢棄部分，被上訴人在第一審之訴及假執行之聲請均駁回。
  （三）如受不利判決時，請准供擔保免為假執行。
二、陳述：除引用原判決書之記載外，補稱：
  （一）上訴人前向被上訴人先後訂購多批皮革，惟因被上訴人所交付之皮革多有瑕
        疵，經上訴人通知被上訴人並屢次催告被上訴人解決後，被上訴人方指派其
        負責人之子許立鋒至上訴人位於大陸廣州之工廠驗貨，其間共五次，分別為
        八十六年六月五日、七月八日、八月七日、八月九日及八月十五日，而許立
        鋒逐一檢視後，確認所供應之料確有瑕疵並當場承諾願意補足瑕疵不足之料
        ，並親自在品質檢驗報告書上簽名以昭信實，故被上訴人所主張之該十五批
        皮革確係補足瑕疵者，並非上訴人另行向其訂購者。試按，若該十五批係上
        訴人另行向其訂購，則理應由上訴人向其下訂購單向其訂購，但被上訴人均
        無法提出上訴人之訂購單。
  （二）一張皮革約有二十四平方英呎，而被上訴人所交付之皮革因嚴重瑕疵，牛疤
        、牛筋滿佈，故上訴人與許立鋒交涉後，許立鋒立即同意上訴人就可用部分
        先行裁減使用，裁減後剩餘之次級品而不符合上訴人品質要求部分，則可退
        運給被上訴人再行加工處理售予他人，但不能使用部分經裁減後之碎片則逕
        行棄置，故上訴人所退運，而為被上訴人所不否認者共二六一五六‧四平方
        英呎，即係經上訴人裁減後退運者，因此計算被上訴人交付之皮革瑕疵數量
        ，實不能徒以上訴人退回之該批數量為準。
  （三）上訴人向被上訴人各該次訂購均依正常程序，即由上訴人公司書寫訂購單再
        交由被上訴人依訂購單上所載日期及數量出貨，而自八十六年三月二十八日
        起至七月十六日止，上訴人總計向被上訴人訂購三十八萬一千六百五十四英
        呎，此有訂購單可稽，故被上訴人所訴請交付之係爭十五批皮革，實非上訴
        人另行訂購，而係為填補因其皮革瑕疵所造成之數量不足者。另就上訴人向
        被上訴人所下訂單之單號００８５７９號等十七紙共381654英呎之皮革，其
        瑕疵存在之事實，除有被上訴人之品質瑕疵報告單可稽外，亦有許立鋒親筆
        簽認之品質檢驗報告書可證，而依其中許立鋒所簽名之品質檢驗報告書中所
        列之各筆訂購單號中，僅單號００８５７９號部分之瑕疵品就高達將近四萬
        英呎，依此再加上許立峰所簽名之其他單號，其瑕疵數絕對超過被上訴人所
        起訴之系爭十五筆共56832.4英呎之補送皮料。再觀諸許立鋒於民國八十六
        年八月二十三日，針對上訴人所列示有關應付款明細及瑕疵應扣款部分，許
        立峰亦曾於該表右上角註明：「本表所示關於補皮的貨款共美金131405.30
        元不良品問題解決後再處理」。而依該金額除以上訴人向上訴人進貨之平均
        單價每英呎2.31元計算，其瑕疵總數計56885英呎，此與係爭十五批共
        56832.4英呎，相去亦僅五十三英呎，益足證系爭十五批皮革確系被上訴人
        用以補足因瑕疵不足之皮料。
  （四）又被上訴人公司為示負責之誠意，亦曾由該公司陳哲雄書立同意書，同意其
        瑕疵部分負責賠補上訴人損失。
三、証據：援用原審立證方法外，補提訂購單、瑕疵報表明細及同意書等影本為証並
    請求傳訊証人廖文慧。
乙、被上訴人方面：未於言詞辯論期日到場，據其在準備程序中之聲明及陳述如左：
一、聲明：上訴駁回。
二、陳述：除引用原判決書之記載外，補稱：上訴人主張皮革有瑕疵，但並未提出不
    良品為証，且將被上訴人所交付之所有皮革已製成品銷售，上訴人提不出具有公
    信力之公家機構之鑑定報告，其所提出之鑑定報告為本身工廠所作，被上訴人公
    司之產品都經國際品質認証，且上訴人所訂之貨品不一定每批均有訂單，重點係
    此貨品均有送到上訴人處。
三、證據：引用原審立證方法並請求傳訊証人許立鋒。
      理      由
一、被上訴人經合法通知未於言詞辯論期日到場，核無民事訴訟法第三百八十六條所
    列各款情形，依上訴人聲請由其一造辯論而判決。
二、本件被上訴人在原審起訴主張：上訴人於民國八十六年五月至八月間，陸續向伊
    訂購皮革多批，約定按每平方英呎美元二．三元計價，伊均已依約出貨完畢，詎
    上訴人尚有如原判決附表（下同）所示面積合計五六八三二．四平方英呎之十五
    批皮革貨款美元一十三萬零七百一十四元二角尚未給付，扣除上訴人以皮革瑕疵
    為由所退回伊之一七六三九．四平方英呎，上訴人尚應給付伊美元九萬零一百四
    十三元九角，另伊為上開十五批皮革所開立之發票稅款新台幣一十八萬四千七百
    六十五元，上訴人亦應給付伊等情，爰基於買賣之法律關係，求為命上訴人如數
    給付伊暨自訴狀繕本送達上訴人之翌日起至清償日止，按週年利率百分之五計算
    利息之判決（原審判命上訴人給付貨款美元七萬零五百五十四元八角及自八十七
    年十二月十七日起算之利息，駁回上訴人其餘請求，被上訴人就原審駁回其請求
    部分，未經聲明不服）。
三、上訴人則以：伊前向被上訴人訂購多批皮革，惟被上訴人所交付之皮革多有瑕疵
    ，經伊告知後，被上訴人指派其負責人之子許立鋒前至伊位於大陸廣州之工廠驗
    貨，確認確有瑕疵，被上訴人乃同意另行出貨與伊，以補足因皮革瑕疵所致之原
    訂購數量之不足額，本件被上訴人據以請求如附表所示之十五批皮革，即係前述
    補貨之皮革，而非上訴人另向被上訴人所為採購，上訴人原訂購之皮革貨款，伊
    均已付款完畢，自毋須再行給付被上訴人此十五批用以補足原購數量之不足額皮
    革之貨款等語，資為抗辯。
四、經查香港商慧雄國際有限公司前於民國八十一年四月間，在台設立台灣分公司，
    由訴外人鍾松遠擔任法定代理人，並辦妥設立登記，乃在台為皮革之採購事宜，
    嗣雖於八十二年五月四日撤銷設立登記，惟仍由鍾松遠以印有慧雄國際有限公司
    台灣分公司抬頭之書面，於八十六年五月間起，陸續向被上訴人訂購皮革多批，
    並約定按每平方英呎美元二．三元計價，並通知被上訴人分別以「富樁興企業有
    限公司」、「JABL INTERNATIONAL CO. LTD」名義開立發票，嗣於八十七年七月
    二十二日再重行設立上訴人公司（香港商慧雄國際有限公司台灣分公司），並追
    認上開皮革買賣行為等情，業據兩造於原審分別提出公司執照、訂購單、發票、
    傳真資料為證，且為兩造所是認（原審卷二第六頁），堪信為實在。
五、兩造爭執之要旨，在於系爭如附表所示十五批皮革，究係上訴人於八十六年五月
    至八月間向被上訴人新購？抑係被上訴人為向上訴人補足原所訂購數量之不足或
    填補瑕疵品所運交？查被上訴人主張系爭如附表所示十五批皮革，業經交付上訴
    人所指定之「富樁與企業有限公司」收受一節，有其提出發票十六張為證（原審
    卷一第六至廿一頁），並經當時上訴人台灣分公司法定代理人鍾松遠原審具狀承
    稱：本件原告（指被上訴人，下同）所稱之貨款，實乃八十六年五月間至八月間
    代表香港慧雄有限公司之名義陸續向原告所訂購之皮料再轉運至大陸東莞廠等語
    （原審卷一第六十七頁）；上訴人在原審亦稱：我們原先訂購之貨品已給付全部
    貨款，後再退貨，原告並未退款，故原告後來再補瑕疵品，被告本就毋庸再給付
    貨款等語；且對各項單據之單位及計算不爭執，僅否認為新訂而已（原審卷二第
    廿七及八十五頁），另上訴人職員廖文慧於本院審理中証述：約三、四年前開始
    與被上訴人作生意．．．發現皮革有瑕疵催他們前來解決等云（本院卷九十四頁
    ），足認被上訴人所交付上訴人之該十五批皮革，已是兩造間皮革買賣交易一段
    期間後，被上訴人再送往上訴人之貨品。又兩造間除系爭十五批皮革交易外，尚
    有為數高達數千萬台幣之皮革買賣，此為兩造所是認，並審酌兩造原有交易方式
    均係上訴人發交訂購單與被上訴人，並以開發信用狀方式付款，被上訴人則按訂
    購單數量出貨並製作出貨單，而系爭十五批皮革並無上訴人所發之訂購單，且其
    交易數量亦較兩造原有交易方式之數量為小，再參酌被上訴人確曾因上訴人表示
    原交易之皮革有瑕疵，而應允補足瑕疵品之數量，並派遣被上訴人法定代理人之
    子許立鋒至「東莞慧雄鞋業有限公司」查驗，有相關品質檢驗報告及傳真資料附
    原審卷可按，被上訴人既未提出其他證據，資供證明系爭十五批皮革均係上訴人
    所為小額訂購，是上訴人抗辯系爭十五批皮革乃係被上訴人應上訴人所為皮革瑕
    疵通知而出貨一節，應可採信。
六、次查，系爭十五批皮革雖係被上訴人應上訴人所為皮革瑕疵通知而出貨，惟依兩
    造所不爭執之相關傳真資料所示，被上訴人曾同意如所交付之皮革其不良率超過
    百分之五十者，不可裁割使用，上訴人應將之退運被上訴人，如不良率低於百分
    之五十者，上訴人仍得進行裁割使用，惟瑕疵部位應保留碎皮供驗（見一審卷二
    六二頁、本院卷四九頁）。再依上訴人所提出之品質檢驗報告所載皮革不良率，
    亦僅係約略之估驗值，並未經兩造會同詳予估算，故被上訴人所交運之原有皮革
    ，雖有部分瑕疵，惟其瑕疵之確實數量，仍應以上訴人退運皮革及所留存之不良
    碎皮數量而定。經查，被上訴人對上訴人所抗辯業經退運皮革一七六三九．四平
    方英呎一節，並不否認，且有兩造各自委託之代理人「東莞慧雄鞋業有限公司」
    及「廣州三陽龍公司」所立據之證明書可證（原審卷一第一百廿九頁）。至不良
    率在百分之五十以下業經裁割使用所餘之碎皮，上訴人此方鍾松遠所抗辯約有八
    五一七平方英呎部分，未逾品質檢驗報告所載不良率之總數量，尚屬合理，且在
    此證明書上另行記載，被上訴人對此節亦不爭執。是被上訴人所交付上訴人之原
    買賣約定之皮革，合計有二六一五六．四平方英呎之瑕疵存在。
七、至上訴人所主張被上訴人所交付之皮革有瑕疵數量高達一三五、一五五．四英呎
    ，固提出品質檢驗報告及驗收單數張為証，然此為上訴人單方製作，其數量及不
    良率均未經被上訴人所會同簽認，自難認為有據，再上訴人另提之有被上訴人職
    員許立鋒簽立之品質檢驗報告，其上固記載：所交付之皮革其不良率超過百分之
    五十者，不可裁割使用，上訴人應將之退運被上訴人，如不良率低於百分之五十
    者，上訴人仍得進行裁割使用，惟瑕疵部位應保留碎皮供驗等語，但並未確認皮
    革不良品之數量，此後又未提出退運或提出不良品之皮革、碎品以供兩造檢驗及
    會算，均不足作為有利之認定。次查上訴人鍾松遠在原審稱：所收貨品中之瑕疵
    品，包括整張碎皮的部分均退回被上訴人了：上訴人法定代理人又稱：有關不良
    品毋需退還之資料，僅許立鋒所簽立之字據為証，並無其他人証可資佐証：上訴
    人代理人在本院審理中稱：對造直到七月八日才來協議，而五、六、七月皮已經
    用了無法再還；當時因瑕疵品未經特別約定，所以五、六月先做就把碎皮處理掉
    ，且亦無地方可存於等語（依序見原審卷一第六十二頁、卷二第廿八頁、本院卷
    九十四頁及一百頁反面），是上訴人除了前段所述瑕疵品外，並未能提出其他瑕
    疵品及退運予被上訴人皮革之証明，兩造間除了上開上訴人應將碎皮保留或退運
    瑕疵品予被上訴人之約定外，並未有被上訴人同意上訴人對於瑕疵皮革自行處理
    ，上訴人自不得以瑕疵品業經處理或丟棄為由，主張系爭貨款被上訴人應再扣除
    補瑕疵品之部分。再上訴人所提之許立鋒簽立之瑕疵報表其上雖載有「本表所示
    關於補皮貨款共美金一三一、四０五．三０，留待不良品問題解決後再處理」；
    被上訴人代理人許哲雄亦有簽立同意書記明「如責任在我方公司（被上訴人）而
    造成該公司（上訴人）損失則本公司願賠償該公司之損失」，然所謂補貨此並未
    意謂被上訴人所交付之系爭十五批皮革係全為補其前所交付上訴人之皮革瑕疵品
    ，又金額與該批皮革之總價額並未相符，至被上訴人同意賠償上訴人之損害，仍
    應由上訴人提出事証以實其說，再向被上訴人請求賠償，是此部分均難為上訴人
    有利之証明。
八、據上，系爭十五批皮革合計五六八三二．四平方英呎，而正確之瑕疵數量既僅二
    六一五六．四平方英呎，既係用以補足兩造間原各筆交易之不良品數額，上訴人
    復已於原各筆交易中支付價金予被上訴人，則就此二六一五六．四平方英呎皮革
    部分，被上訴人自不得再行請求被告給付價金。至逾該瑕疵數量範圍外之其餘三
    ○六七六平方英呎，上訴人既未能證明係用以補足何項皮革之不良品，其既通知
    被上訴人出貨，並將之裁割使用，其自應就此三○六七六平方英呎皮革，按原訂
    每平方英呎美元二．三元之計價標準，給付被上訴人貨款美元七萬零五百五十四
    元八角。
九、從而，被上訴人依兩造間買賣法律關係，請求上訴人給付伊上開買賣價金美元七
    萬零五百五十四元八角，及自八十七年十二月十七日（即被上訴人請求意思表示
    到達上訴人法定代理人黃謙之翌日）起至清償日止，按週年利率百分之五計算之
    利息，為有理由，逾此部分所為請求，於法無據，應予駁回，原審判決分別依上
    開部分分別予以准駁，並無違誤，上訴意旨，指摘原判決不當，求為廢棄改判，
    為無理由，上訴人之上訴自應予駁回。再上訴人陳明如受不利判決，願供擔保請
    准免為假執行，因其在原審已有此請求並為原判決宣告在案，本院自無再重複宣
    告之必要，併予明。
十、本件事證已臻明確，兩造其餘主張及攻擊防禦方法，就判決結果已不生影響，故
    不予一一論列，併此明。
據上論結：本件上訴為無理由，依民事訴訟法第四百四十九條第一項、第七十八條、
第四百六十三條、第三百八十五條第一項前段，判決如主文。
中      華      民      國    八十九    年      二      月    二十九    日
~B1民事第五庭審判長法  官  陳滿賢
~B2                法  官  饒鴻鵬
~B3                法  官  許武
右為正本係照原本作成。
如對本判決上訴，須於判決送達後二十日內向本院提出上訴狀，未表明上訴理由者，
應於上訴後二十日內向本院提出上訴理由書（須按他造人數附具繕本），並繳納送達
用雙掛號郵票拾份︵每份拾肆元︶。
~B?               書記官  李妍嬅
中      華      民      國    八十九      年      三      月     四     日
                                                                        Ａ


司法院資訊處製作；財團法人民間司法改革基金會備份。
